最高法院刑事判決　　　　　　　九十六年度台非字第一０一號
上　訴　人　最高法院檢察署檢察總長
被　　　告　甲○○
上列上訴人因被告違反毒品危害防制條例案件，對於台灣雲林地
方法院中華民國九十四年六月十七日第一審確定判決（九十四年
度易字第二一二號，起訴案號：台灣雲林地方法院檢察署九十四
年度毒偵字第八０四號），認為違法，提起非常上訴，本院判決
如下：
    主  文
原判決撤銷。
甲○○施用第二級毒品，處有期徒刑拾月。
    理  由
非常上訴理由稱：「一、按判決不適用法則或適用法則不當者，
為違背法令。又依法應於審判期日調查之證據而未予調查者，其
判決當然違背法令，分別為刑事訴訟法第三百七十八條及第三百
七十九條第十款所明定。復按受有期徒刑之執行完畢，或受無期
徒刑或有期徒刑一部之執行而赦免後，五年以內再犯有期徒刑以
上之罪者，為累犯，加重其刑至二分之一，修正前刑法第四十七
條定有明文。所謂執行完畢，其在監獄執行期滿者，固不待言。
如係經假釋出獄者，須在有期徒刑所餘刑期內未經撤銷假釋者，
其未執行之刑，始得以已執行論。如其為二以上之徒刑併執行者
，假釋所定最低應執行之期間，合併計算之，此期間既無從區別
，則必於期間內未經撤銷假釋，該併執行之各罪所未執行之刑，
始以已執行論。又數罪併罰案件之執行完畢，係指數罪定應執行
之刑後，已將該應執行之刑執行完畢者而言，如僅數罪中一罪所
宣告之刑執行完畢，而數罪合併所定應執行之刑尚未執行完畢，
各罪之宣告刑均不發生執行完畢問題。經查本件被告甲○○前因
違反毒品危害防制條例案件，經台灣雲林地方法院於民國九十年
四月二十七日（應為二月七日之誤）以九十年度六簡字第二四號
刑事簡易判決分別判處有期徒刑六月、五月，應合併執行有期徒
刑十月確定；又因違反毒品危害防制條例案件，經同上法院於九
十一年十月二十一日以九十一年度訴字第二三五號刑事判決分別
判處有期徒刑一年二月、八月，應合併執行有期徒刑一年八月確
定，並接續前案執行。嗣該二案經台灣雲林地方法院檢察署檢察
官換發執行指揮書合併執行，以該署九十二年戒執更字第七０號
執行，刑期自九十一年二月二十六日起至九十四年二月二十五日
止。嗣於九十三年四月十六日因縮短刑期假釋出獄，於假釋期間
並付保護管束。惟被告於假釋期間因涉犯他罪違反保安處分執行
法相關規定情節重大，遭撤銷假釋，並經同上地方法院檢察署檢
察官自九十六年（應為九十四年之誤）六月二十九日起執行上開
二罪之殘餘刑期八月十七日，此有各該判決書、檢察官執行指揮
書、監獄報請撤銷假釋報告表、法務部核准撤銷假釋函等相關資
料（隨文檢送）可稽。而被告於假釋期間之九十四年一月二十四
日再犯本件施用毒品案件，揆諸上揭規定及說明，顯在前案九十
四年二月二十五日執行完畢前所犯，應不符合累犯之成立要件，
不能論以累犯。詎原審竟對卷附前科資料未再詳予調查，逕以被
告前案已執行完畢而論以累犯，自有應於審判期日調查之證據而
未予調查及判決適用法則不當之違背法令。二、案經確定，且不
利於被告，爰依刑事訴訟法第四百四十一條、第四百四十三條提
起非常上訴，以資糾正及救濟」等語。
本院按受有期徒刑之執行完畢，或受無期徒刑或有期徒刑一部之
執行而赦免後，五年以內再犯有期徒刑以上之罪者，始為累犯，
修正前刑法第四十七條定有明文。又經假釋出獄者，在有期徒刑
所餘刑期內未經撤銷假釋者，其未執行之刑，始以已執行論，刑
法第七十九條第一項前段規定甚明。再刑法第七十九條之一第一
項規定：「二以上徒刑併執行者，第七十七條所定最低應執行之
期間，合併計算之。」同條第三項規定：「依第一項規定合併計
算執行期間而假釋者，前條第一項規定之期間，亦合併計算之。
」則在合併執行之情形，經許其假釋出獄者，其報請許可假釋所
須最低應執行之期間，既合併計算；且假釋期間，亦合併計算之
。從而，不論假釋出獄前所執行之期間是否已逾其中任一罪之刑
期，亦不論嗣後其假釋有無被撤銷，在假釋期間內，均應認為尚
未執行完畢。其於執行逾其中任一罪之刑期後五年內之假釋期間
，再犯有期徒刑以上之罪者，不應論以累犯。本件被告甲○○前
因違反毒品危害防制條例案件，經台灣雲林地方法院於民國九十
年二月七日以九十年度六簡字第二四號刑事簡易判決分別判處有
期徒刑六月、五月，應合併執行有期徒刑十月確定；又因違反毒
品危害防制條例案件，經同上法院於九十一年十月二十一日以九
十一年度訴字第二三五號刑事判決分別判處有期徒刑一年二月、
八月，應合併執行有期徒刑一年八月確定，並接續前案執行。嗣
該二案經台灣雲林地方法院檢察署檢察官換發執行指揮書合併執
行，以該署九十二年度戒執更字第七０號執行，刑期自九十一年
二月二十六日起至九十四年二月二十五日止。於九十三年四月十
六日因縮短刑期假釋出獄，於假釋期間並付保護管束。惟被告於
假釋期間因涉犯他罪，違反保安處分執行法相關規定情節重大，
遭撤銷假釋，並經同上地方法院檢察署檢察官自九十四年六月二
十九日起執行上開二罪之殘餘刑期八月十七日，此有各該判決書
、檢察官執行指揮書、監獄報請撤銷假釋報告表、法務部核准撤
銷假釋函等相關資料在卷可稽。而被告於假釋期間之九十四年一
月二十四日再犯本件施用毒品案件，揆諸上揭規定及說明，應不
符合累犯之成立要件，不能論以累犯。原判決遽認被告符合累犯
之要件，並依裁判時之修正前刑法第四十七條加重其刑，自有判
決適用法則不當之違法。案經確定，且於被告不利。非常上訴意
旨執以指摘，洵有理由，應由本院將原判決撤銷，另行判決如主
文第二項所示，以資救濟。
據上論結，應依刑事訴訟法第四百四十七條第一項第一款，毒品
危害防制條例第十條第二項，判決如主文。
中　　華　　民　　國　九十六　年　　五　　月　 十六　 日
                      最高法院刑事第七庭
                          審判長法官  張　淳　淙
                                法官  劉　介　民
                                法官  張　春　福
                                法官  洪　昌　宏
                                法官  蔡　彩　貞
      本件正本證明與原本無異
                                      書  記  官
中　　華　　民　　國　九十六　年　　五　　月　二十二　日
                                                      V
附錄：本件論罪法條
毒品危害防制條例第十條第二項
施用第二級毒品者，處三年以下有期徒刑。
